臺灣臺中地方法院民事判決　　　　　　　　　九十一年度訴字第二七六號
　　原　　　告　甲○○
　　被　　　告　乙○○
　　訴訟代理人　周玉惠
右當事人間請求損害賠償等事件，本院判決如左：
    主　　文
被告應給付原告新台幣參萬元，及自民國九十一年一月三十日起至清償日止，按年息
百分之五計算之利息。
被告應在聯合報第一版，版面寬五公分、長十公分，登載如下之啟事：「道歉啟事：
本人前於民國九十一年一月七日以存證信函指摘及傳述對甲○○先生不實之事項，造
成甲○○先生名譽受到損害，特登報向甲○○先生公開道歉，以示誠意。道歉人乙○
○謹上。」壹日。
原告其餘之訴駁回。
訴訟費用由被告負擔五分之一，餘由原告負擔。
本判決原告勝訴部分於原告以新台幣壹萬伍仟元為被告供擔保後，得假執行。但被告
如於假執行程序實施前，以新台幣參萬元為原告預供擔保，得免為假執行。
原告其餘假執行之聲請駁回。
    事　　實
甲、原告方面：
  一、聲明：
    (1)被告應給付原告新台幣（下同）二十萬元，及自起訴狀繕本送達翌日起至清償
      日止，按年息百分之五計算之利息。
    (2)被告應在聯合報第一版，版面寬五公分、長十公分，登載如下之啟事：「道歉
      啟事：本人前於民國九十一年一月七日以存證信函指摘及傳述對甲○○先生不
      實之事項，造成甲○○先生名譽受到損害，本人深感後悔，特登報向甲○○先
      生公開道歉，以示誠意。道歉人乙○○謹上。」三日。
    (3)願供擔保，請准宣告假執行。
    (4)訴訟費用由被告負擔。
  二、陳述：
  （一）原告甲○○任職於靜宜大學推廣教育中心，民國九十年十二月二十七日，原
        告執台中地方法院九十年度執全十字第五一五四號執行命令查封債務人周玉
        惠所有，現由乙○○佔有使用中之汽車乙部，詎料，被告乙○○因此懷恨在
        心，竟於九十一年一月七日以存證信函指摘及傳述不實之事項，並以副本告
        知原告任職學校之校長陳振貴，造成原告名譽受損而遭受極大之痛苦。事實
        上，被告所寄存證信函之內容，均屬子虛烏有，被告惡意攻訐原告之行徑，
        實不足取。
  （二）原告甲○○在靜宜大學推廣教育中心任職，因與訴外人周玉惠有債務糾紛向
        台灣台中地方法院民事執行處聲請假扣押強制執行，所查封之標的亦為訴外
        人周玉惠之財產，原告一切均是依法律程序處理。詎被告乙○○在明知上情
        之狀況下，竟惡意以存證信函指摘或傳述不實之事項以攻訐原告，造成原告
        名譽受損，故原告請求被告賠償非財產上之損害二十萬元，自屬有據。
  （三）被告惡意攻訐原告之行徑已如前述，另被告尚以前揭存證信函之副本告知原
        告任職學校之陳振貴校長，對原告名譽及工作之損害極大，誠有請求回復原
        告名譽之必要，是原告請求被告在聯合報刊登道歉啟事以回復原告名譽，實
        為適當。
  三、證據：提出台灣台中地方法院執行處函文、九十年度裁全十字第一二五三三號
      裁定各一份、存證信函一份（以上均影本）為證。
乙、被告方面：
  一、聲明：駁回原告之訴及假執行之聲請。如受不利之判決，願供擔保請准宣告免
      為假執行。訴訟費用由原告負擔。
  二、陳述：
  （一）人格者，品行也。按原告配偶黃賢賢女士在其離婚之訴提出答辯內容，以及
        原告親筆所為自身之懺悔，甚至原告侍母至「孝」，王金鶯女士之「我的歷
        史」一書，亦就原告著墨甚多。況且原告變造未婚身分證，以單身貴族自居
        ，周旋於急待覓偶仕女之間，造成眾多社會問題，這些資料顯示原告為一個
        體無完膚的知識份子，行為差池。本件之起因乃原告與周玉惠間之糾葛，而
        原告卻憑其豐富想像力，率法院執行人員擬查封毫無關連之被告車輛並向服
        務單位主管作不明就理指控，其素行之乖張莫此為甚。何況被告乃服務憲兵
        單位，講求紀律，無端受此污衊，名譽受到損害者應屬被告。原告卻背道而
        馳，指稱被告妨害其名譽。
  （二）原告乃知識份子，且又服務於高等學府，卻未能辨別是非，滋生社會道德觀
        之扭曲，顯然學校當局對受僱者之品德未作深入了解，卻任其混跡在校園，
        因去函向原告討回公道，同時將原告家人對其之評語向服務單位舉證，焉能
        說有侵害原告名譽或穩私之情。
  三、證據：原告原配偶黃賢賢親筆書寫之答辯狀一份、被告親筆之陳報狀一份、原
      告之母王金鶯女士所著「我的歷史」一書節本一份（以上均影本）。
    理　　由
一、原告主張其任職於靜宜大學推廣教育中心，因訴外人周玉惠積欠其債務，故於九
    十年十二月二十七日執本院執行命令查封周玉惠所有，由被告使用之汽車乙部，
    詎被告竟因此懷恨在心，於九十一年一月七日以存證信函指摘及傳述不實之事項
    ，並以副本告知靜宜大學學校陳振貴，造成原告名譽受損及遭受極大之痛苦，原
    告自得依侵權行為之法律關係，求為命被告賠償非財產上之損害二十萬元，及連
    續三日在聯合報第一版刊登如聲明第二項所示之道歉啟事之判決。被告則以：原
    告以其與訴外人周玉惠之債務糾葛，率法院執行人員至被告服役之單位查封執行
    ，無端牽連被告，行為乖張。且原告身為高級知識份子，卻行為不檢，有其前配
    偶及母親所書寫之文件可佐，被告僅係具實向其服務單位舉證，並無侵害原告名
    譽之情等語置辯，請求駁回原告之訴。
二、查原告主張其任職於靜宜大學推廣教育中心，因訴外人周玉惠積欠其債務，故於
    九十年十二月二十七日執本院執行命令查封周玉惠所有，由被告使用之汽車乙部
    ，嗣於九十一年一月七日被告以存證信函指摘原告行為不當，並以副本寄送原告
    任職學校之校長陳振貴之事實，業據其提出本院執行處函文、九十年度裁全十字
    第一二五三三號裁定、存證信函影本各一份為證，且為被告所不爭執，堪認屬實
    。被告雖以前詞置辯，然查：
    （一）本件原告因訴外人周玉惠積欠其債務，故於九十年十二月二十七日會同本
          院執行處人員至被告服役單位查封周玉惠所有，由被告使用之汽車乙部，
          核此乃屬權利之正當行使，則被告徒以其服務之單位為憲兵單位，紀律嚴
          明，原告舉動造成被告不便，即認原告素行乖張，要屬牽強。
    （二）按不法侵害他人之身體、健康、名譽、自由、信用、隱私、貞操或不法侵
          害其他人格法益而情節重大者，被害人雖非財產上之損害，亦得請求賠償
          相當之金額；其名譽被侵害者，並得請求回復名譽之適當處分，民法第一
          百九十五條第一項定有明文。而名譽為人格之社會評價，名譽有無侵害，
          應以社會上對其評價是否貶損以為斷，且不以廣佈社會為必要，若已將足
          以毀損他人名譽之事表白於特定第三人，亦應認係名譽之侵害，蓋既對於
          第三人表白足以毀損他人名譽之事，則其人之社會評價，不免因而受有貶
          損（參照最高法院八十六年度台上字第三０五號判決）。被告雖提出原告
          前配偶黃賢賢書寫之答辯狀及原告母親所書之「我的歷史」一書節本各一
          份，資以證明被告之行為不當，人格卑劣。然查，該訴外人黃賢賢所書寫
          之答辯狀，乃係其與被告因離婚事件涉訟時，立於訴訟當事人地位所為之
          陳述，乃係訴訟上之攻繫防禦，並無從因此認定原告行為不當；而原告母
          親所著之「我的歷史」一書中，雖認原告未盡孝道，對原告多所指摘，然
          渠與原告乃為母子關係，渠等間之家庭恩怨，原告盡孝與否，乃原告個人
          私德問題，與公益無關，外人本無從置啄；況依卷附被告寄發之存證信函
          內容所示，其內記載：「‧‧‧而今日台灣社會之病態，乃出於類似張晃
          慧教授之流所造成，『偉大』學者身價實不同凡響，何況黃賢賢之告白及
          王金鶯之申訴絕非危言聳聽。類此毫無忠孝節義可言之流，仍側身在高等
          學府此乃國家之不幸。今所以對『教授』有此批判，實在是台端欺人太甚
          ，藉混跡在高等學府之利用學校資源，終日獵尋善良女姓，以達財色兼收
          之目的，其鄙劣技倆實為社會所不齒‧‧‧」等語，是就其所書寫之內容
          以觀，其就原告之人格、行為，多所抵毀，顯已逾越原告母親所著上開書
          籍內容之記載，並非單純引述其所提出之前揭資料而向原告任職之學校為
          舉發，就社會一般人之評價加以客觀判斷，該存證信函之內容、用辭，已
          足以貶損原告之個人名譽，且被告以副本知會學校校長陳振貴，業已將存
          證信函中足以貶損原告名譽之內容，表白於特定之第三人，則被告就足以
          毀損原告名譽之事對外散佈，對於發生侵害原告名譽之結果，不能謂非具
          有故意。是被告辯稱其無侵害原告名譽之情云云，要難採信。
    （三）從而，依民法第一百九十五條第一項規定，原告自得請求被告賠償相當之
          金額及回復名譽之適當處分。本院斟酌原告因被告之指摘，其精神受有痛
          苦，應可想像，惟被告乃為訴外人周玉惠之子，本件乃因原告與周玉惠間
          有債務糾紛，被告不滿原告實施強制執行之方法而起，且被告寄發存證信
          函之對象僅對原告及其任職學校之校長為之，原告名譽遭受侵害之程度，
          尚屬輕微，及原告為碩士學歷，現為靜宜大學推廣中心員工，薪水為每月
          四萬五千元，被告為職業軍人，月薪約四萬元，此業據兩造陳明在卷等一
          切情狀，認本件原告請求被告賠償二十萬元之精神慰撫金，尚嫌過高，應
          予核減為三萬元，方屬公允。又原告請求被告應連續三日在聯合報第一版
          刊登如其聲明第二項所示之道歉啟事，經本院審酌原告所指定被告刊登道
          歉啟示之廣告媒體之種類、版面等，認其內容以如主文第二項所示之道歉
          啟事，及刊登一日為適當，逾此部分之請求，為無理由，應予駁回。
三、又按給付無確定期限者，債務人自得請求給付之時，經其催告而未為給付，自受
    催告時起遲延責任，民法第二百二十九條第二項前段定有明文。從而，原告本於
    侵權行為損害賠償之法律關係，訴請被告給付原告三萬元，及自起訴狀繕本送達
    翌日即九十一年一月三十日起至清償日止，按週年利率百分之五計算之利息，並
    在聯合報第一版刊登如主文第二項所示之道歉啟事一日，洵屬正當，應予准許。
    逾此部分之請求，即非有據，應予駁回。
四、本件原告勝訴部分，兩造均陳明願供擔保，分別聲請宣告假執行或免為假執行，
    本院經核均無不合，爰各酌定相當之擔保金額准許之；至原告敗訴部分，其假執
    行之聲請，因訴之駁回而失所附麗，應予駁回。
五、據上論結，本件原告之訴為一部有理由，一部無理由，依民事訴訟法第七十九條
    但書、第三百九十條第二項、第三百九十二條，判決如主文。
中　　　華　　　民　　　國　　九十一　　年　　　三　　  月　　　八　    日
                              臺灣臺中地方法院民事第一庭
                                  法    官  吳  幸  芬
右為正本係照原本作成
如對本判決上訴，須於判決送達後二十日內，向本院提出上訴狀，同時表明上訴理由
。
中　　　華　　　民　　　國　　九十一　　年　　　三　　  月　　　八　    日
                                  書記官
